臺灣板橋地方法院刑事判決　　　　　　　　　　　　　九十三年度易字第二二六號
　　公　訴　人　臺灣板橋地方法院檢察署檢察官
　　被　　　告　甲○○
　　選任辯護人 簡維能律師
　　　　　　　 陳美華律師
右列被告因違反毒品危害防制條例案件，經檢察官提起公訴（九十二年度毒偵字第三
一七二號），被告於準備程序認罪，本院以簡式審判程序判決如左：
    主  文
甲○○連續施用第貳級毒品，處有期徒刑肆月，如易科罰金以佰元折算壹日。扣案
第貳級毒品大麻壹包（淨重零．貳公克）沒收銷燬之。
    事  實
一、甲○○前於民國八十九年間因犯施用第二級毒品案件，經法院裁定送勒戒處所觀
    察勒戒後，認無繼續施用毒品之傾向，而由臺灣板橋地方法院檢察署檢察官於八
    十九年四月二十九日以八十九年度毒偵字第三三三七號為不起訴處分確定（同日
    釋放出所）。詎猶不知悔改，復基於施用第二級毒品之概括犯意，自九十二年某
    月起至同年九月二十八日十九時二十五分為警採尿前四日內之某時止，在臺北縣
    板橋市○○路○段一三三號四樓住處及不詳之友人店內，連續施用第二級毒品安
    非他命多次。另亦承前施用第二級毒品之概括犯意，自九十二年某月起至同年九
    月二十八日查獲前五、六日某時止，在前開住處，連續施用第二級毒品大麻多次
    。嗣於九十二年九月二十八日十七時二十五分許，為警在其住處當場查獲，並扣
    得第二級毒品大麻一包（淨重○．三二公克，空包裝重○．五五公克）。甲○○
    因犯本案施用毒品案件，經本院以九十二年度毒聲字第三八七五號裁定送臺灣臺
    北看守所附設勒戒處所觀察、勒戒後，認有繼續施用毒品之傾向。
二、案經臺北縣政府警察局海山分局報請臺灣板橋地方法院檢察署檢察官偵查起訴。
    理  由
一、右揭犯罪事實，業據被告於本院審理時坦承不諱，核與證人即被告之妻劉苓莉證
    述情節大致相符，其於警局所採集封存之尿液經送請鑑驗後，確呈安非他命類陽
    性反應，此有臺灣檢驗科技股份有限公司濫用藥物尿液檢驗報告（毒偵字卷第三
    六、三九頁）一份附卷可稽，另扣案煙草一包（淨重○．三二公克，空包裝重○
    ．五五公克）經送鑑驗後，確含有第二級第二四項毒品大麻成分，亦有法務部調
    查局鑑定通知書（毒偵字卷第三二頁）一份在卷可參。另被告前於八十九年間因
    犯施用第二級毒品案件，經法院裁定送勒戒處所觀察勒戒後，認無繼續施用毒品
    之傾向，而由臺灣板橋地方法院檢察署檢察官於八十九年四月二十九日以八十九
    年度毒偵字第三三三七號為不起訴處分確定（同日釋放出所），有該不起訴處分
    書（毒偵字卷第五八頁）及臺灣高等法院被告全國前案紀錄表各一份附卷可稽，
    其因本件施用毒品案件而接受觀察勒戒後，認有繼續施用毒品傾向，則有臺灣臺
    北看守所附設勒戒處所有無繼續施用毒品傾向證明書（毒偵字卷第七一至七二頁
    ）一份可佐。從而被告於觀察勒戒執行完畢釋放後五年內再犯毒品危害防制條例
    第十條第二項犯行事證明確，其犯行洵堪認定。
二、查毒品危害防制條例業於九十二年六月六日經立法院修正通過，總統於九十二年
    七月九日公布，並自九十三年一月九日開始施行。本件被告行為後，上開條例雖
    經修正，然新舊法第十條規定並無不同，自不生比較新舊法之問題，合先敘明。
    核被告甲○○所為，係犯毒品危害防制條例第十條第二項之施用第二級毒品罪。
    其因施用而持有毒品之低度行為，應為其施用之高度行為所吸收，不另論罪。次
    查「安非他命」、「大麻」依其成癮性、濫用性及對社會之危害性，均屬毒品危
    害防制條例第二條第二項第二款所列之第二級毒品；又同條例第十條第二項「施
    用第二級毒品者，處三年以下有期徒刑」之規定，乃以施用「第二級毒品」為其
    犯罪構成要件；而刑法第五十六條所謂之「同一罪名」，係指行為人基於概括之
    犯意，連續為數行為，觸犯「構成犯罪要件相同之罪名」而言，此亦有司法院釋
    字第一五二號解釋可資參照。準此，行為人所施用者雖為第二級毒品中之不同種
    類毒品（例如：安非他命、大麻、ＭＤＭＡ等），然該不同種類之毒品既同屬經
    公告之「第二級毒品」，則行為人歷次施用毒品之行為所觸犯者，即屬構成要件
    相同之罪名（毒品危害防制條例第十條第二項），是倘若行為人係出於概括之犯
    意而連續施用第二級毒品中之不同種類毒品，自應依刑法第五十六條連續犯之規
    定，以一罪論。本案被告多次施用第二級毒品大麻之行為與多次施用第二級毒品
    安非他命之犯行間，時間重疊、臨接，且均係出於施用第二級毒品以抵癮之概括
    犯意，所觸犯者復為構成要件相同之罪名（毒品危害防制條例第十條第二項），
    則被告被訴多次施用大麻及安非他命之行為，自應依刑法第五十六條之規定，評
    價為裁判上一罪之連續犯。爰審酌被告犯罪之動機目的、連續施用毒品非但戕害
    自我身心，亦對社會秩序產生不良影響，其除施用毒品外尚無其他不良前科，現
    已有正當工作（此有被告庭呈新進人員訓練確認表附卷可稽），及犯後已坦承犯
    行且本院訊問時態度良好等一切情狀，量處如主文所示之刑，並諭知易科罰金之
    折算標準。末查扣案煙草一包確為第二級毒品大麻，已如前述，爰依毒品危害防
    制條例第十八條第一項諭知沒收銷燬之。
三、末按除被告所犯為死刑、無期徒刑、最輕本刑為三年以上有期徒刑之罪或高等法
    院管轄第一審案件者外，於前條第一項程序進行中，被告先就被訴事實為有罪之
    陳述時，審判長得告知被告簡式審判程序之旨，並聽取當事人、代理人、辯護人
    及輔佐人之意見後，裁定進行簡式審判程序，刑事訴訟法第二百七十三條之一定
    有明文。查本件被告所犯上開施用第二級毒品罪之法定本刑為三年以下有期徒刑
    之罪，非最輕本刑三年以上有期徒刑之罪，且被告於九十三年四月七日準備程序
    進行中，復就被訴事實為有罪之陳述，經告知被告簡式審判程序之旨，被告及公
    訴人對於本件改依簡式審判程序審理亦均表示無意見，是本院合議庭即依前揭刑
    事訴訟法規定，裁定本件進行簡式審判程序，附此說明。
據上論結，應依刑事訴訟法第二百九十九條第一項前段、第二百七十三條之一，毒品
危害防制條例第十條第二項、第十八條第一項，刑法第十一條前段、第五十六條、第
四十一條第一項前段，罰金罰鍰提高標準條例第二條，判決如主文。
本案經檢察官許智評到庭執行職務
中      華      民      國    九十三    年      四      月     十四     日
                          臺灣板橋地方法院刑事第十四庭
                              法  官  楊  明  佳
右正本證明與原本無異。
如不服本判決，應於判決送達後十日內向本院提出上訴狀。
                              書記官  黃  炎  煌
中      華      民      國    九十三    年      四      月     十四     日
附錄法條
毒品危害防制條例第十條第二項
施用第二級毒品者，處三年以下有期徒刑。
